臺灣板橋地方法院民事判決　九十年度訴字第一二八三號
　　原　　　告　昱久機械有限公司
　　法定代理人　甲○○
　　法定代理人　乙○○
　　訴訟代理人　陳耀乾
　　複　代理人　己○○
右當事人間請求給付貨款事件，本院判決如左：
    主      文
被告應給付原告新台幣貳佰拾肆萬肆仟柒佰零玖元，及自民國九十年六月二十七日
起至清償日止，按週年利率百分之五計算之利息。
原告其餘之訴駁回。
訴訟費用由被告負擔十分之七，餘由原告負擔。
本判決第一項於原告以新台幣柒拾捌萬貳仟元為被告供擔保後，得假執行。但被告如
於假執行程序實施前以新台幣貳佰拾肆萬肆仟柒佰零玖元為原告預供擔保，得免為
假執行。
原告其餘假執行之聲請駁回。
    事      實
甲、原告方面：
壹、聲明：求為判決被告應給付原告新台幣（下同）三百三十七萬九千三百一十五元
    ，及自民國九十年六月二十七日起至清償日止，按週年利率百分之五計算之利息
    ，並願供擔保請准為假執行之宣告。
貳、陳述：
一、被告自八十六年起至九十年三月間，先後向原告訂購風機，積欠下列七筆貨款，
    屢經催討，迄今仍拒不付款，茲分述之：
  (一)八十八年一月二十六日被告向原告訂購ＡＤ－二二○○型風機（原約定為ＡＤ－
    二○○○型風機，嗣兩造合意改為ＡＤ－二二○○型）一台，單價二十一萬元，
    被告已付十六萬八千元，尚積欠四萬二千元之貨款。
  (二)八十八年十二月八日被告訂購ＡＤ－二二○○型風機一台及消音筒一個，八十八
    年十二月二十四日交貨，總價二十二萬五千元，被告於八十八年十二月已付十萬
    元，復以風機葉片斷裂為由，擅自扣款三萬五千二百八十一元，惟原告已派員修
    復並更換葉片，故被告尚積欠上開風機貨款十二萬五千元，及擅自扣除之貨款三
    萬五千二百八十一元。
  (三)八十九年十月一日至八十九年十二月三十一日，被告訂購風機積欠貨款共計一百
    二十八萬二千零八十七元，被告已入帳並報抵營業稅。
  (四)八十九年十二月一日至九十年一月三十一日，被告訂購箱型風機，共積欠貨款十
    六萬八千九百一十元，被告已入帳並報抵營業稅。
  (五)九十年一月一日至九十年二月二十八日，被告訂購箱型風機，積欠貨款共計二十
    九萬七千九百五十九元，被告亦已入帳並報抵營業稅。
  (六)九十年二月一日至九十年三月三十一日，被告訂購蝸牛型風機，共積欠貨款三十
    九萬三千四百七十二元。
  (七)八十六年八、九月間，被告訂購箱型風機十一台，積欠貨款一百零三萬四千六百
    零六元，迭經原告催討，被告竟於八十七年七月六日始以存證信函通知原告，謂
    原告所交付之風機中混有五台非原裝進口之風機，致被告遭受一百一十八萬二千
    零七十四元之損害為由，拒絕付款，原告另於八十八年十二月二日傳真未收款明
    細單予被告，經被告公司實際負責人陳耀乾簽名承認本筆貨款，惟要求原告就被
    告所遭受之損害，向雅獅工業股份有限公司（下稱雅獅公司）求償。
二、綜上，被告積欠之貨款共計三百三十七萬九千三百一十五元，爰依買賣之法律關
    係請求被告給付如聲明所示之金額，及自起訴狀繕本送達翌日起至清償日止，按
    週年利率百分之五計算之遲延利息。
三、對被告抗辯所為之陳述：
  (一)被告於八十八年一月二十六日訂購ＡＤ－二二○○型風機積欠貨款四萬二千元，
    原告之請求權時效應自驗收通過而非自出廠日期八十八年四月七日起算，而該風
    機迄至八十八年十二月二日仍未驗收通過，故原告於九十年六月間起訴，其請求
    權並未罹於時效。
  (二)八十八年十二月八日被告訂購之ＡＤ－二二○○型風機，雖發生葉片斷裂情事，
    惟葉片斷裂之原因可能為操作不當或異物不慎落入所致，被告應證明係原告交付
    之風機有瑕疵所致，且原告旋即自國外進口零件前往修補，已無需負擔其他費用
    ，況業主即花蓮光隆礦石博物館（下稱光隆博物館）裝設現場並無天花板，被告
    所辯受有須負責回復原狀之損失，與事實不符，而本件斷裂之葉片早於八十九年
    四月間即已修復，光隆博物館不能營業之損失及遲延付款顯與原告無關，被告自
    不得以之與貨款抵銷。
  (三)兩造間僅有商業上往來，並無消費借貸關係，八十四年十月間，被告擬向原告購
    買斜流扇風機，原告因此向啟福工業股份有限公司（下稱啟福公司）訂購模具，
    其費用為一百六十五萬元，被告乃先後於八十四年十月二十三日、八十四年十一
    月二十日匯款五十五萬元、五十萬元予原告公司負責人甲○○及職員吳淑芬，此
    筆款項並非借款，被告之訂購單上注意事項欄雖有「貴廠商若向本公司借款，同
    意本公司從貨款中一次扣款」之記載，然此乃被告自行印製訂購單之統一格式，
    原告未曾與被告達成上述合意。
  (四)按消滅時效因承認而中斷；時效中斷者自中斷之事由終止時，重行起算，民法第
    一百二十九條第一項第二款、第一百三十七條第一項定有明文。被告於八十六年
    八、九月間向原告訂購十一台風機之貨款，被告公司實際負責人陳耀乾既於八十
    八年十二月二日之收款明細單簽名承認原告此筆貨款之請求權，時效即已中斷並
    重行起算，故本項貨款請求權尚未罹於消滅時效。至原告就上述貨款雖曾自書請
    款三十五萬七千二百二十元，惟此係風機底座、皮帶輪及外箱之價格，若含風機
    則為原告主張之金額一百零三萬四千六百零六元。另被告已向臺灣士林地方法院
    起訴請求原告賠償一百二十五萬七千三百六十二元，有重複起訴之嫌，且因其損
    害賠償債權不存在，不合於抵銷要件，被告亦不得主張抵銷。
參、證據：
一、八十八年一月廿六日之訂購單影本一件。
二、原告與被告間訂單日期自八十八年一月一日起至八十八年四月三十日止之對帳單
    影本一件。
三、八十八年十二月八日之訂購單影本一件。
四、被告於八十九年四月六日扣款六千元之扣工料單影本一件。
五、被告於八十九年四月九日扣款二萬九千二百八十一元之扣工料單影本一件。
六、原告於九十年四月十三日以內湖新明郵局發給被告之存證信函影本一件。
七、兩造間訂單日期自八十九年十月一日起至八十九年十二月三十一日止之對帳單影
    本一件、訂購單影本八件、工務派遣單影本二件、送貨單影本七件。
八、原告於八十九年十二月廿八日開給被告之統一發票影本一件。
九、兩造間訂單日期自八十九年十二月一日起至九十年一月三十一日止之對帳單影本
    一件、訂購單影本四件、送貨單影本四件。
十、原告於九十年一月十六日開給被告之統一發票影本一件。
十一、兩造間訂單日期自九十年一月一日起至九十年二月廿八日止之對帳單影本一件
      、訂購單影本四件、送貨單影本四件。
十二、原告於九十年二月廿八日開給被告之統一發票影本一件。
十三、兩造間訂單日期自九十年二月一日起至九十年三月三十一日止之對帳單影本一
      件、訂購單影本五件、送貨單影本三件。
十四、原告於九十年三月十日開給被告之統一發票影本一件。
十五、被告於八十七年七月六日發給原告之存證信函影本一件。
十六、原告於九十年五月十八日發給被告之存證信函及回執影本各一件。
十七、八十八年十二月二日被告實際負責人陳耀乾簽章之「未收款之明細單」影本一
      件。
十八、被告於九十年二月二十七日以永和五支局第七六號所發存證信函及其附件影本
      各一件。
十九、華億通風設備有限公司進口軸流葉片之進口報單影本一件。
二十、被告於九十年三月三十日以永和五支局第一一○號、第一一一號所發存證信函
      及附件影本各一件。
二一、原告與啟福公司合約書影本一件。
二二、被告給原告關於斜流扇風機之訂購單影本九件。
二三、被告給原告關於斜流扇風機之「機種選擇圖」四張。
二四、被告在八十九年七月十日使用之訂購單及同年月十七日使用之訂購單。
二五、臺灣士林地方法院八十七年度訴字第六三一號判決影本一件。
二六、臺灣高等法院八十九年度上易字第二十四號判決影本一件。
二七、臺灣高等法院九十一年度上易字第一二六號民事判決影本一件。
二八、聲請訊問證人張仁宗、丁○○、丙○○。
乙、被告方面：
壹、聲明：原告之訴駁回。如受不利之判決，請准供擔保免為假執行。
貳、陳述：
  (一)被告於八十八年一月二十六日訂購之ＡＤ－二二○○型風機部分：
    該風機於八十八年四月七日出廠，原告遲至九十年六月始起訴，故此部分貨款已
    罹於民法第一百二十七條規定之二年短期消滅時效。且前開風機因原告提供之後
    述(二)風機葉片有瑕疵，至被告遭受財產上損害，被告自得於本項費用中扣抵，除
    已扣除之三萬五千二百八十一元外，尚有其他損失。
  (二)被告於八十八年十二月八日訂購之ＡＤ－二二○○型風機部分：
    被告並未購買價格為一萬五千元之消音筒一個，該風機之單價應為二十一萬元，
    被告已給付其中十萬元，尚積欠十一萬元，惟兩造就該風機之葉片原約定為進口
    貨，詎原告竟交付台製葉片，經被告察覺暫付十萬元，並約定若風量無法達訂購
    標準，原告必須自行更換葉片，若現場測試造成葉片斷裂而破壞其他設備，其費
    用亦由原告自行吸收，嗣因該風機螺絲鬆脫，致葉片鬆動斷裂，餘片飛射損及前
    述(一)之風機進口葉片及業主光隆博物館之天花板等設備，因原告之加害給付，致
    被告須負回復原狀及賠償光隆博物館不能營業之純粹經濟上損失之責，經通知原
    告後，原告僅更換葉片，餘修復天花板費用計五萬一千三百零五元，損害期間光
    隆博物館不能營業之損失七萬五千三百八十五元，及本件工程被告原於八十九年
    一月二十一日即得向光隆博物館請求尾款，惟因原告給付風機之瑕疵，光隆博物
    館於八十九年十月二十日驗收通過後始付尾款三十五萬七千二百元，被告因而受
    有光隆博物館遲延付款之利息損失，依法定利率週年利率百分之五計算，為一萬
    三千三百九十五元，以上損害共計十四萬零八十五元，原告未依約負擔，被告自
    得主張與上述貨款抵銷，則原告尚欠被告一萬五千零八十五元。
  (三)有關原告主張(三)至(六)被告所積欠貨款共計二百一十四萬二千四百二十八元部分：
    被告不爭執前開貨款存在，然原告於八十四年十月二十三日向被告借款五十五萬
    元，同年十一月二十日復向被告借款五十萬元，原告同意在爾後之訂購單中扣除
    ，被告並於訂購單上之注意事項欄載明「貴廠商若有向本公借款，同意本公司從
    貨款中一次扣除」，是上揭貨款與原告之借款抵銷後，尚餘一百零九萬二千四百
    二十八元。
  (四)有關十一台風機貨款一百零三萬四千六百零六元部分：
    此部分乃八十六年八月、九月間之貨款，顯已罹於二年短期消滅時效，且原告針
    對上開風機曾自書請款三十五萬七千二百二十元，茲竟主張貨款有一百零三萬四
    千六百零六元，其金額顯屬不實。
  (五)另原告主張(七)部分之十一台風機，因原告之不完全給付，被告業已另案訴請損害
    賠償，現由臺灣士林地方法院審理中，該案被告請求損害賠償之金額共一百二十
    五萬七千三百六十二元，加上前述(二)原告尚積欠被告之一萬五千零八十五元，抵
    銷上述(三)貨款一百零九萬二千四百二十八元，原告尚應給付被告十七萬九千九百
    六十五元（應為十八萬零九元之誤），是原告之請求顯無理由。
參、證據：
一、八十八年二月三日之訂購單影本一紙。
二、八十八年十二月八日之訂購單影本一紙。
三、照片五幀。
四、扣工料單影本二紙。
五、營業人折讓證明單影本一紙。
六、統一發票影本一紙。
七、台北市第一信用合作社跨行匯款申請書回條影本一紙。
八、第一商業銀行支票存根影本一紙。
九、對帳單影本一紙。
十、被告於臺灣士林地方法院九十年度訴字第五三七號請求損害賠償事件提出之準備
    書狀。
十一、被告退貨之支出證明單影本一件。
十二、消音筒帳單影本一件
十三、兩造間訂單日期自八十六年六月一日起至八十六年九月三十日止之對帳單影本
      一件。
十四、付款憑證影本一件及支票影本三件。
十五、斜流式風機市場價格比較表一件及日機企業有限公司報價單影本八件。
十六、被告自八十九年三月十三日起至九十年三月二日訂購單影本十二件。
十七、聲請調閱臺灣士林地方法院八十七年度訴字第六三一號全案卷宗，並聲請詢問
      證人范光正、戊○○、黃有福、陳志斌。
丙、本院依職權調閱臺灣高等法院八十九年度上易字第二四號民事第二審訴訟卷宗，
    並訊問證人姜惠文。
    理      由
壹、程序方面：
    按訴狀送達後，原告不得將原訴變更或追加他訴。但擴張或減縮應受判決事項之
    聲明者，不在此限，民事訴訟法第二百五十五條第一項但書第三款定有明文。本
    件原告起訴原請求被告給付原告三百三十七萬九千三百十五元，及自九十年五月
    二十二日起至清償日止按週年利率百分之五計算之利息，嗣於九十年七月十七日
    更正利息部分聲明為自起訴狀繕本送達翌日即九十年六月二十七日起至清償日止
    ，按週年利率百分之五計算之利息，為訴之聲明之減縮，核無不合，應予准許，
    先予敘明。
貳、得心證理由：
一、本件原告主張：被告於八十八年一月二十六日被告向原告訂購ＡＤ－二二○○型
    風機一台，積欠貨款四萬二千元；被告於八十八年十二月八日訂購ＡＤ－二二○
    ○型風機一台及消音筒一個，尚積欠貨款十二萬五千元，復以該風機葉片斷裂為
    由，擅自扣款三萬五千二百八十一元；被告於八十九年十月一日至八十九年十二
    月三十一日訂購風機，積欠貨款一百二十八萬二千零八十七元；八十九年十二月
    一日至九十年一月三十一日，被告訂購箱型風機，共積欠貨款十六萬八千九百一
    十元；九十年一月一日至九十年二月二十八日，被告訂購箱型風機，積欠貨款共
    計二十九萬七千九百五十九元，另九十年二月一日至九十年三月三十一日，被告
    訂購蝸牛型風機，共積欠貨款三十九萬三千四百七十二元；又八十六年八、九月
    間，被告訂購箱型風機十一台，積欠貨款一百零三萬四千六百零六元，並於八十
    八年十二月二日承認原告本筆貨款請求權。綜上，被告積欠之貨款共計三百三十
    七萬九千三百一十五元等語，爰依買賣之法律關係請求被告給付如聲明所示之金
    額，及自起訴狀繕本送達翌日起至清償日止，按週年利率百分之五計算之利息。
二、被告則以：伊於八十八年一月二十六日訂購之風機係八十八年四月七日出廠，原
    告遲至九十年六月始起訴請求，已罹於二年短期時效。被告於八十八年十二月八
    日僅訂購ＡＤ－二二○○型風機，不含消音筒，故價金應為二十一萬元，且因該
    風機螺絲鬆脫，致葉片鬆動斷裂，餘片飛射損及前述八十八年一月二十六日訂購
    風機內之進口葉片及光隆博物館之天花板等設備，致被告受有十四萬零八十五元
    之損害，被告自得主張與上述貨款抵銷。至原告主張(三)至(六)部分風機貨款共計二
    百一十四萬二千四百二十八元，惟原告前向被告借款一百零五萬元，尚未清償，
    被告亦得以此借款債權與原告之貨款債權抵銷。另原告主張被告未付十一台風機
    貨款一百零三萬四千六百零六元部分，亦已罹於二年短期時效，且原告針對上開
    風機曾自書請款三十五萬七千二百二十元，其本件主張之金額顯屬不實，況被告
    早已退還其中九台。此外此部分風機因原告之不完全給付，被告業已另案訴請原
    告賠償一百二十五萬七千三百六十二元，被告自得以之與原告之貨款債權主張抵
    銷。綜上，原告尚應給付被告十八萬零九元，是原告之請求顯無理由等語，資為
    置辯。
三、被告於八十八年一月二十六日訂購之風機部分：
  (一)本件原告主張：被告於八十八年一月二十六日向原告訂購ＡＤ－二○○○型風機
    一台，嗣改為ＡＤ－二二○○型，單價二十一萬元，被告尚積欠貨款四萬二千元
    等語，業據提出與其所相符之八十八年一月二十六日訂購單影本一件、兩造間訂
    單日期八十八年一月一日至八十八年四月三十日之對帳單影本一件為證，且為被
    告所不爭執，自堪信為真實。
  (二)被告雖以：此部分貨款請求權已罹於消滅時效等語置辯，然查：系爭風機依兩造
    之約定，其價金為二十一萬元，交貨時付百分之八十即十六萬八千元，驗收通過
    付百分之二十即四萬二千元，此有被告所提訂購單影本一紙附卷為憑，是原告須
    俟驗收通過始得請求尾款四萬二千元，次觀之原告所提八十八年十二月二日未收
    款之明細單上，第六點有「Ｍ0801-01ＥＰ2000u一台尾款$42000目前現場測試風
    量不足待現場修改完成後再測試若風量不足，可能業主拉回工廠做風量測試以澄
    清責任，若工廠測試風量再不足業主可能會退回」之記載，足見系爭風機於八十
    八年十二月二日仍未驗收通過，惟系爭風機嗣已由業主光隆博物館使用中，為兩
    造所不爭執，被告亦未爭執系爭風機仍有風量不足之問題或已退貨，俱徵系爭風
    機嗣後確已驗收通過，惟其驗收通過之日期應在八十八年十二月二日之後。
  (三)按消滅時效，自請求權可行使時起算，民法第一百二十八條前段定有明文。原告
    依兩造之約定，須俟驗收通過始得請求尾款四萬二千元，已如前述，則被告辯稱
    ：應自系爭風機出廠日期即八十八年四月七日起算其消滅時效，即無可採，此部
    分價金之請求權時效，應自系爭風機驗收通過時起算，系爭風機既係於八十八年
    十二月二日後方驗收通過，原告於九十年六月間起訴，自應認其請求權尚未罹於
    時效。
四、被告於八十八年十二月八日訂購之風機部分：
  (一)本件原告主張：被告於八十八年十二月八日訂購ＡＤ－二二○○型風機一台，價
    金二十一萬元，被告已於八十八年十二月付款十萬元，就風機之價金部分尚積欠
    十一萬元，此外被告因系爭風機發生葉片斷裂情事，即自前述八十八年一月二十
    六日訂購之風機價款中，扣款三萬五千二百八十一元等語，業據提出八十八年十
    二月八日之訂購單影本一件、扣工料單影本二件為證，此部分被告亦不爭執，原
    告之主張應可信實。
  (二)被告辯稱：伊訂購系爭風機原要求使用進口葉片，詎原告竟交付台製葉片，嗣因
    該葉片螺絲鬆脫，致葉片鬆動斷裂，餘片飛射損及伊於八十八年一月二十六日所
    訂購風機內之進口葉片及光隆博物館之天花板等設備，因原告之加害給付，被告
    所受損害共計十四萬零八十五元，被告自得主張與上述貨款抵銷等語。
  (三)經查：
  1.被告向原告訂購系爭風機，原要求使用進口葉片，惟原告所交付者為台製葉片，
    此為兩造所不爭執，自堪採信，兩造因而約定若現場測試造成葉片斷裂而破壞其
    他設備，所生費用由原告自行吸收，有卷附前揭訂購單影本可參，然證人即光隆
    博物館員工戊○○到庭結證稱：「風機是要先開機測試，測事（應為試之誤）後
    會關機，等遊客來才會在（應為再之誤）開。試機時沒有發生問題」等語（見本
    院九十年九月十一日準備程序筆錄第九頁），又系爭風機葉片斷裂乃發生於八十
    九年四月六日，此觀之被告所提照片上之日期甚明，且與證人即原告公司員工張
    仁宗證述：「被告拍照那天，就是葉片斷掉那天」（見前揭準備程序筆錄第六頁
    ）等語相符，足徵系爭風機葉片並非於測試時斷裂，故被告尚不得依兩造之約定
    ，要求原告負擔其費用。
  2.按因可歸責於債務人之事由，致為不完全給付者，債權人得依關於給付遲延或給
    付不能之規定行使其權利。因不完全給付而生前項以外之損害者，債權人並得請
    求賠償。民法第二百二十七條固有明文。債務人負有依債務本旨為給付之義務，
    違背債務之本旨為給付，即屬不完全給付，惟按損害賠償之債，以有損害之發生
    及有責任原因之事實，並二者之間，有相當因果關係為成立要件。故被告所主張
    損害賠償之債，如不合於此項成立要件者，即難謂有損害賠償請求權存在。又所
    謂相當因果關係，係指依經驗法則，綜合行為當時所存在之一切事實，為客觀之
    事後審查，認為在一般情形上，有此環境，有此行為之同一條件，均發生同一之
    結果者，則該條件即為發生結果之相當條件，行為與結果即有相當之因果關係。
    反之，若在一般情形上，有此同一條件存在，而依客觀之審查，認為不必皆發生
    此結果者，則該條件與結果並不相當，不過為偶然之事實而已，其行為與結果間
    即無相當因果關係。（最高法院四十八年台上字第四八一號判例、八十七年度台
    上字第一五四號判決參照）
  3.本件原告就系爭風機所提供之葉片為台製品，與兩造約定為進口葉片不符，固難
    認原告已依債務本旨為給付，然查：系爭風機業經測試通過，嗣於八十九年四月
    六日始發生葉片斷裂之情事，已如前述；被告雖辯稱：系爭風機係因螺絲鬆脫導
    致葉片鬆動斷裂等語，惟自被告所提照片觀之，系爭風機中心軸部外環共以二十
    四枚螺絲固定，系爭葉片斷裂時，尚有二十三枚螺絲，則僅其中一枚脫落是否足
    致整個葉片鬆動，尚有可疑，而證人張仁宗復證稱：「我的工作是裝葉片及維修
    ，從事這個工作約十八年了。葉片如果螺絲沒有鎖緊，約半個月或一個月就會鬆
    脫了，不可能用到四個月才壞掉。本件應該是撞到東西才會斷掉。」「我更換好
    後，在風車裏頭撿到一大堆的銅板，我有告訴管理員，說他們沒有管理好，這些
    東西吹進去，打到某個角度，可能造成重心不穩，葉片就被打斷掉了。」「銅板
    有一元、五元、十元都有，合計約二十個左右。」等語（見前揭準備程序筆錄第
    五、六頁），則系爭風機葉片斷裂，即未能排除係異物入侵所致，參之證人丁○
    ○結證稱：「八十八年三月八日，原告向我們訂購葉片，這些葉片是從澳洲進口
    ，後來發生葉片斷裂，我們向國外詢問，他們以這種機器結構，除非有異物撞及
    否則在正常下運作不可斷裂的。」等語（見前揭準備程序筆錄第三頁），益徵系
    爭風機縱使用進口葉片，倘受異物撞擊同有斷裂之可能，被告復未能就原告未依
    約提供進口葉片，與系爭葉片斷裂所生損害間之因果關係提出其他積極事證以實
    其說，從而原告未依債務之本旨提供進口葉片，與本件葉片斷裂間之相當因果關
    係即屬不明，尚難認被告對原告有損害賠償請求權存在，被告自前述八十八年一
    月二十六日訂購之風機價金中，扣款三萬五千二百八十一元，洵屬無據，所主張
    抵銷之抗辯，亦無可採。
  (四)至原告主張：被告於訂購系爭風機時，另訂購價金一萬五千元之消音筒一個等語
    ，為被告所否認；經查：依兩造分別提出之訂購單所示，原告提出之訂購單上關
    於三點付款說明、八十八年十二月付十萬元及增加一萬五千元之記載，雖為被告
    提出之訂購單所無，然前開三點付款說明係被告公司職員陳耀乾書寫，業據被告
    陳明（見本院九十年十月十六日準備程序筆錄第四頁），而被告已付十萬元價金
    一節，亦為兩造所自認，足徵原告所提訂購單上之記載，乃兩造就系爭風機買賣
    之後續事宜所為，而非原告單方面記載，被告雖辯稱：伊向ＰＣＩ公司購買消音
    筒，價金為三千零七十六點九二元等語，並提出帳單影本一件為證，然自該帳單
    影本觀之，ＰＣＩ公司為外國公司，價金復計算至小數點後二位數，其貨幣單位
    是否為新台幣，已非無疑，而貨物依其廠牌、性能、品質等，價格本有落差，被
    告尚不得以此推論其並未向原告訂購消音筒，衡以兩造間商業往來頻繁，交易金
    額高達數百萬元，原告僅為多領取一萬五千元，甘冒商譽受損之風險，虛構被告
    訂購消音筒之事實，並進而偽造訂購單，實與常理不符，況被告復陳稱：「因我
    們與業主的工程項目很多，我不確定我們到底有無從原告處買得消音筒。」等語
    （見本院九十年十月十六日準備程序筆錄第五頁），縱上所述，原告關於被告另
    訂購一消音筒，價金一萬五千元之主張，應可採信。
五、被告於八十九年十月一日至九十年三月三十一日間陸續訂購之風機部分：
  (一)原告主張：八十九年十月一日至八十九年十二月三十一日，被告訂購風機積欠貨
    款共計一百二十八萬二千零八十七元；八十九年十二月一日至九十年一月三十一
    日，被告訂購箱型風機，共積欠貨款十六萬八千九百一十元；九十年一月一日至
    九十年二月二十八日，被告訂購箱型風機，積欠貨款共計二十九萬七千九百五十
    九元，以上被告均已入帳並報抵營業稅，另九十年二月一日至九十年三月三十一
    日，被告訂購蝸牛型風機，共積欠貨款三十九萬三千四百七十二元等情，業據其
    提出兩造間訂單日期自八十九年十月一日起至八十九年十二月三十一日止之對帳
    單影本一件、訂購單影本八件、工務派遣單影本二件、送貨單影本七件、原告於
    八十九年十二月廿八日開給被告之統一發票影本一件，兩造間訂單日期自八十九
    年十二月一日起至九十年一月三十一日止之對帳單影本一件、訂購單影本四件、
    送貨單影本四件、原告於九十年一月十六日開給被告之統一發票影本一件，兩造
    間訂單日期自九十年一月一日起至九十年二月廿八日止之對帳單影本一件、訂購
    單影本四件、送貨單影本四件、原告於九十年二月廿八日開給被告之統一發票影
    本一件，兩造間訂單日期自九十年二月一日起至九十年三月三十一日止之對帳單
    影本一件、訂購單影本五件、送貨單影本三件、原告於九十年三月十日開給被告
    之統一發票影本一件等為證，並為被告所不爭執，自應認原告之主張為真實。
  (二)被告辯稱：原告於八十四年十月二十三日向被告借款五十五萬元，同年十一月二
    十日復向被告借款五十萬元，被告已依原告之指示匯入甲○○及吳淑芬之帳戶，
    爰以上開借款債權與系爭貨款抵銷等語，經查：
  1.原告對於被告曾交付一百零五萬元之事實，並不爭執，且有台北市第一信用合作
    社跨行匯款申請書回條影本一紙及第一商業銀行支票存根影本一紙在卷為憑，應
    可信實，惟原告主張該筆款項乃原告受被告委託開發斜流扇風機模具之部分費用
    ，核與證人即啟福公司負責人丙○○結證稱：「斜流扇的風機模具是從八十四年
    時開發，原告說這種風機在大樓中都用的到。我記得那時候我跟原告報價一百八
    十幾萬元，原告有叫我減價，我有減了一、二十萬元但實際的價格我不記得了，
    這個價格是單純製作模具的價格，我有研發這個模具，所以現在還在生產」「我
    沒有跟向他催討這部分的錢。只跟原告拿一百十幾萬元」（見本院九十年十一月
    十六日準備程序筆錄第二、三頁）等語大致相符，且有合約書影本一紙、被告給
    原告關於斜流扇之訂購單影本九件、被告給原告關於斜流扇之「機種選擇圖」四
    張存卷為憑，堪認原告確曾委託啟福公司開發模具，並支付部分價金一百餘萬元
    ，至開發模具之費用應由何人負擔，所開發之模具所有權之歸屬，乃當事人自行
    約定之事項，縱該模具至今仍由原告所使用，亦不足以推論被告交付之前開款項
    為借款。
  2.次依被告所辯，其借款債務人應為原告，惟被告於九十年三月三十日所發之存證
    信函中稱：甲○○及吳淑芬向被告借款，要求返還，而非以原告為相對人，嗣於
    九十年八月三日始發函要求原告清償借款，有該存證信函及明陽法律事務所九十
    年八月三日（90）明律字第一五九號函存卷可佐，上述二件信函所述顯有矛盾，
    自不足以證明原告曾向被告借款，另依卷附兩造間之訂購單所示，有關「貴廠商
    若有向本公司借款，同意本公司從貨款中一次扣除」之記載，係出現於八十九年
    十月間以後之訂購單中，在此之前之訂購單中，並無上開字樣，而被告既辯稱原
    告於八十四年十月、十一月間向其借款，卻遲至八十九年十月方變更訂購單之形
    式，約定以借款抵扣貨款，顯與常理不符，況自前開記載之文義觀之，被告欲抵
    扣訂購單中之貨款，仍需以收受訂購單之相對人有向被告借款為條件，倘相對人
    並未向被告借款，即無該點約定之適用，是本院亦無從依前揭記載，遽認兩造間
    確有借款之事實。
  3.按當事人主張有利於己之事實者，就其事實有舉證之責任，民事訴訟法第二百七
    十七條前段規定甚明，被告辯稱原告曾向其借款一百零五萬元等語，惟並未提出
    其他積極證據以實其說，所辯尚難採信。
六、被告於八十六年八、九月間訂購箱型風機十一台部分：
  (一)本件原告主張：八十六年八、九月間，被告訂購箱型風機十一台，嗣於八十七年
    七月六日始以原告所交付之風機中混有五台非原裝進口之風機，致被告遭受一百
    一十八萬二千零七十四元之損害為由，拒絕付款等情，有被告於八十七年七月六
    日發給原告之存證信函暨附件影本一件及八十八年十二月二日「未收款之明細單
    」影本一件為證，且為被告所不爭執，自應信為真實。
  (二)惟被告辯稱：系爭風機被告已退還其中九台，況原告先前僅請款三十五萬七千二
    百二十元，其主張之金額顯屬不實，且已罹於消滅時效等語；經查：
  1.本件被告因認原告有不完全給付之情事，另案起訴請求損害賠償，乃於九十年六
    月四日準備書狀中表明系爭貨款總額為一百零三萬四千六百零六元，並以此金額
    計算違約金，核與原告主張之金額相符，有該準備書狀影本及前揭存證信函暨附
    件影本各一件在卷可參，況原告因接獲被告訂單轉而向訴外人雅獅公司訂購系爭
    風機時，總價款為五十三萬七千九百九十五元，經本院調閱臺灣士林地方法院八
    十七年度訴字第六三一號民事第一審訴訟卷宗、臺灣高等法院八十九年度上易字
    第二四號民事第二審訴訟卷宗查明屬實，原告豈有以高價販入低價販出，甘受十
    八萬元價差虧損之理，是被告所辯系爭風機貨款為三十五萬七千二百二十元等語
    ，顯有悖於常情，尚不足採。
  2.按買賣標的物與其價金之交付，除法律另有規定或契約另有訂定或另有習慣外，
    應同時為之，民法第三百六十九條規定甚明。而依原告所提前揭未收款之明細單
    所示，系爭風機之交付日期為八十六年九月八日至同年月二十八日，則系爭風機
    至遲已於八十六年九月二十八日完成交付，應堪認定。原告主張系爭風機之貨款
    須嗣驗收通過方得請求，惟並未提出證據足資證明，自無可採。
  3.次按消滅時效，因承認而中斷，民法第一百二十九條第一項第二款固定有明文。
    惟消滅時效因請求、承認、起訴而中斷。所謂承認，指義務人向請求權人表示是
    認其請求權存在之觀念通知而言，又承認不以明示為限，默示的承認，如請求緩
    期清償、支付利息等，亦有承認之效力。又民法第一百二十九條第一項第二款所
    謂之承認，為認識他方請求權存在之觀念表示，僅因債務人一方行為而成立，此
    與民法第一百四十四條第二項後段所謂之承認，須以契約為之者，性質迥不相同
    。（最高法院五十一年台上字第一二一六號判例參照）原告主張：系爭風機之貨
    款請求權，業於八十八年十二月二日經被告之實際負責人陳耀乾承認，並提出前
    開未收款之明細單為證，然自該未收款明細單第一點觀之，關於系爭風機未收款
    項三十五萬七千二百二十元部分，其後有「不用提，本公司向昱久訂貨為進口品
    ，但現場交貨為臺製品，昱久公司應向雅獅公司求償，並向雅獅公司求償陽鼎公
    司被罰款之金額壹佰壹拾萬元」之記載，已難認被告有向原告承認其請求權存在
    之表示，況被告因認原告就系爭風機有不完全給付之情事，已於八十七年七月六
    日以存證信函請求原告賠償其損害，有該存證信函在卷足憑，再參以臺灣士林地
    方法院八十七年度訴字第六三一號雅獅公司與原告間請求給付貨款事件於八十七
    年十月二十七日言詞辯論程序中，陳耀乾已明白表示不能接受原告提供之系爭風
    機（見臺灣士林地方法院八十七年度訴第六三一號卷宗第一百頁），並對原告起
    訴請求損害賠償，此為兩造所不爭執，綜上，被告顯無承認原告系爭風機貨款請
    求權存在之意，原告主張系爭風機之貨款請求權時效，因被告承認而中斷等語，
    不足採信。而系爭風機已於八十六年九月二十八日完成交付，原告即得請求被告
    給付貨款，竟遲至九十年六月間始提起本件訴訟，其此部分請求權顯已罹於民法
    第一百二十七條第八款之短期消滅時效。
七、至被告辯稱：其於八十六年八、九月間訂購上揭箱型風機十一台，因原告未依約
    提供進口貨，被告所受損害共計一百二十五萬七千三百六十二元，被告自得以之
    與原告之貨款債權相抵銷等語。然查：
  (一)被告自認就此部分損害賠償，已另行對原告起訴，經臺灣士林地方法院以九十年
    度訴字第五三七號受理在案，而該案件業經臺灣高等法院於九十一年九月十七日
    判決被告敗訴，並因不得上訴而確定，有臺灣高等法院九十一年度上易字第一二
    六號民事判決影本附卷可稽。
  (二)按二人互負債務，而其給付種類相同，並均屆清償期者，各得以其債務，與他方
    之債務，互為抵銷。民法第三百三十四條第一項前段定有明文。次按訴訟標的於
    確定之終局判決中經裁判者，除法律別有規定外，當事人不得就該法律關係更行
    起訴，此觀之民事訴訟法第四百條第一項之規定自明。為訴訟標的之法律關係，
    於確定之終局判決中已經裁判者，就該法律關係即有既判力，當事人雖僅於新訴
    訟用作攻擊防禦方法，法院亦不得為反於確定判決意旨之裁判。（三十年上字第
    八號判例參照）此乃確定判決之實質上確定力，亦稱既判力，即為訴訟標的之法
    律關係，於確定之終局判決中經裁判者，當事人就該法律關係不得更行起訴，亦
    不得於新訴用作攻擊或防禦方法，而為與確定判決意旨相反之主張之效力。被告
    對原告之一百二十五萬七千三百六十二元不完全給付之損害賠償請求權，既經高
    等法院判決為無理由確定，被告自不得以同一法律關係作為攻擊防禦方法，而為
    與確定判決相反之主張，今被告乃以與該確定判決同一之法律關係主張抵銷，為
    被告所自認，本院自不得反於確定判決意旨，而認被告前開損害賠償請求權存在
    ，則原告對被告既未負一百二十五萬七千三百六十二元損害賠償債務，與首揭法
    條規定之抵銷要件顯有不符，是被告所提抵銷之抗辯，要無可採。
八、從而，本件原告依買賣之法律關係，請求被告給付於八十八年一月二十六日訂購
    之風機貨款四萬二千元、八十八年十二月八日訂購風機及消音筒之價金十二萬五
    千元、八十九年十月一日至八十九年十二月三十一日訂購風機之貨款一百二十八
    萬二千零八十七元、八十九年十二月一日至九十年一月三十一日訂購箱型風機之
    貨款十六萬八千九百一十元、九十年一月一日至九十年二月二十八日訂購箱型風
    機之貨款二十九萬七千九百五十九元、九十年二月一日至九十年三月三十一日訂
    購蝸牛型風機之貨款三十九萬三千四百七十二元，及被告擅自扣除之貨款三萬五
    千二百八十一元，共計二百三十四萬四千七百零九元，並自起訴狀繕本送達被告
    翌日即九十年六月二十七日起至清償日止，按週年利率百分之五計算之利息，為
    有理由，應予准許，逾此部分之請求為無理由，應予駁回。
九、本件原告勝訴部分，兩造分別陳明願供擔保聲請宣告假執行或免為假執行，核無
    不合，爰分別酌定相當之擔保金額，予以准許。至原告敗訴部分，其假執行之聲
    請失所附麗，應予駁回。
十、本件事證已臻明確，兩造其餘攻擊、防禦方法及舉證，經審酌於判決結果不生影
    響，爰不一一論述，附此敘明。
十一、據上論結，本件原告之訴一部為有理由，一部為無理由，依民事訴訟法第七十
      九條但書、第三百九十條第二項、第三百九十二條，判決如主文。
中　　　華　　　民　　　國　　九十一　　年　　 十一 　　月　　　五　　　日
                                  臺灣板橋地方法院民事第二庭
~B審判長法      官  陳忠行
~B      法      官  絲鈺雲
~B      法　　　官　廖怡貞
右為正本係照原本作成
如對本判決上訴，須於判決送達後廿日內向本院提出上訴狀
中　　　華　　　民　　　國　　九十一　　年　　 十一 　　月　　　五　　　日
~B　　　法院書記官　郭南宏
